【裁判字號】    87,上易,5537
【裁判日期】    890411
【裁判案由】    詐欺
【裁判全文】
臺灣高等法院刑事判決                  八十七年度上易字第五五三七號
    上  訴  人
    即  被  告  丁○○
                乙○○
右上訴人即被告等因詐欺案件，不服臺灣台北地方法院八十七年度易字第一六二一號
，中華民國八十七年八月十日第一審判決 (起訴案號：臺灣台北地方法院檢察署八十
六年度偵字第二三六四四號)提起上訴，本院判決如左：
    主  文
上訴駁回。
    事實及理由
一、本案經本院審理結果，認第一審以上訴人即被告丁○○、乙○○均共同犯刑法第
    三百三十九條第一項之罪，分別判處被告丁○○，累犯，有期徒刑一年；判處被
    告乙○○有期徒刑十月，認事用法及量刑均無不當，應予維持，並引用第一審判
    決書記載之事實、證據及理由。
二、被告乙○○上訴意旨略以：渠只知被告丁○○有招會、投資作生意，其餘的事渠
    不知情，開標時渠沒有過去看，被告丁○○雖是股東，在渠公司內打雜，每月一
    萬多元，除此之外，被告丁○○在外有作生意，致於作何生意渠不知，平日渠不
    過問被告丁○○的事云云。被告丁○○上訴意旨略以：因朋友找伊投資，且有玩
    股票才招會，因被倒會才想招會來週轉，招會所得的錢都周轉用掉了云云。惟查
    被告丁○○於原審八十七年六月二十九日審理時供承：「我係以會養會，因於八
    十五年底被人倒會計八十幾萬元，故週轉不靈，所招的會錢皆還地下錢莊」等語
    ；而被告乙○○於原審前述期日審理時亦坦承上開互助會係在渠公司處招會、開
    標，復陳稱：「我車未上山，尚未到陳美文家即被別人架走毆打，我們夫妻未辦
    財產分開，是共同所有」等語（分見原審卷第四十八頁反面、第四十九頁）；證
    人丙○○於檢察官八十六年十一月二十四日偵查中證稱：「（乙○○有無參與金
    錢之處理？）他們二人一起來，但老婆上來收錢，他在樓下等」等語（見偵查卷
    第三十三頁），而證人丙○○於檢察官八十七年三月十七日偵查中亦證稱：「（
    乙○○有無參與此會，有無在場或收取會款？）我大部分去時，他都有在場」等
    語（見偵查卷第七十五頁反面、第七十六頁）；而告訴人甲○○於原審八十七年
    八月三日訊問時證稱：「乙○○曾打電話向我收會錢」等語（見原審卷第五十九
    頁）。綜上所述，被告丁○○所招得之會款既均用於周轉或還地下錢莊，足證被
    告等招募本件互助會時其財務狀況已陷於困難，其無力支應每月之會款而未告知
    會員等，其等顯有不法所有之意圖，而以此方法詐騙互助會之會員至為灼然，另
    被告乙○○亦確有參與前述互助會會錢之收取；均足證被告等前述上訴意旨否認
    詐欺或否認知情之所辯顯無可採；本件事證明確，被告等空言否認，並執此上訴
    意旨，指摘原判決不當，求予撤銷改判，為無理由，應予駁回。
三、另本件告訴人甲○○等於被告等提起上訴後，多次聲請本院調查證據指稱被告等
    亦涉有以冒標其他會員會款之方法而偽造文書云云；然查告訴人所憑認被告等冒
    標其他會員之者，無非係被告所書與各會員之欠款明細（告訴人八十七年十二月
    二十九日聲請調查證據狀證物一），惟查該欠款明細上所記載被告積欠之各會員
    之數額所憑以計算之未開標會數，與各會員所稱尚未開標之會數並不相符，其不
    同會員間所憑以計算欠款之未開標會數，亦不盡相同；況經本院調查之結果，並
    無積極證據足以證明被告究於何時、冒何人之名義、標取何次之會款，是於法尚
    不得僅憑該欠款明細即遽為被告等亦有冒標之情事，亦此敘明。
四、被告等均經合法傳喚，無正當理由不到庭，爰不待其等陳述逕行判決。
據上論斷，應依刑事訴訟法第三百七十三條、第三百六十八條、第三百七十一條，判
決如主文。
本案經檢察官覃正祥到庭執行職務。
中     華     民     國    八十九   年       四       月      十一      日
                             臺灣高等法院刑事第二庭
                                 審判長法  官  戴  章  甫
                                       法  官  黃  金  富
                                       法  官  林  銓  正
右正本證明與原本無異。
不得上訴。
                                       書記官  吳  美  貞
中     華     民     國    八十九   年       四       月      十五      日
附錄：本案論罪科刑法條全文
刑法第三百三十九條第一項：
意圖為自己或第三人不法之所有，以詐術使人將本人或第三人之物交付者，處五年以
下有期徒刑、拘役或科或併科一千元以下罰金。


司法院資訊處製作；財團法人民間司法改革基金會備份。
